最高法院刑事判決　　　　　　　　　　　　　　　八十八年度台上字第三○○九號
　　上訴人　甲○○
右上訴人因侵占案件，不服台灣高等法院中華民國八十六年五月二十日第二審判決（
八十五年度上訴字第五○七四號，起訴案號：台灣台北地方法院檢察署八十四年度偵
字第二九一九、六三九六號），提起上訴，本院判決如左：
    主  文
原判決撤銷，發回台灣高等法院。
    理  由
本件原判決認定上訴人甲○○於民國八十三年一月至六月間，及同年十二月間，先後
任職於台北市一藥企業股份有限公司（下稱一藥公司）及榕建工程股份有限公司（下
稱榕建公司），擔任銷售業務及收取帳款等工作，為從事業務之人。竟意圖為自己不
法之所有，基於概括犯意，於八十三年二月至五月間，利用向客戶收取帳款及退貨之
機會，連續多次將應繳回一藥公司之帳款新台幣（下同）十一萬六千元，及客戶託其
退回價值四萬六千五百五十三元之藥品，侵占入己。復於同年十二月間任職榕建公司
時，先後二次將達欣工程有限公司等客戶所交付之帳款支票三紙，面額共七萬七千六
百七十六元，侵占入己等情。因而撤銷第一審之判決，改判論處上訴人連續意圖為自
己不法之所有，而侵占對於業務上所持有之物罪刑，固非無見。
惟查判決之既判力，以最後審理事實之法院宣示判決時，為基準時點。實質上或裁判
上一罪之案件，其一部事實已經判決確定者，基於審判不可分原則，對於構成一罪之
其他部分，而在最後審理事實之法院宣示判決以前發生者，亦為確定判決之既判力所
及。依卷附之台灣台北地方法院八十三年度訴字第二九九號刑事判決，及台灣高等法
院檢察署刑案紀錄簡覆表記載，本件上訴人前因業務上侵占罪，經台灣台北地方法院
於八十三年三月二十一日以八十三年度訴字第二九九號判決，處有期徒十月，緩刑三
年確定（見一三六○號偵查卷第二六、二七頁、第一審訴緝卷第二○頁）。原判決認
定上訴人於八十三年二月下旬，向一藥公司客戶陳耳鼻喉科收取帳款二萬一千一百八
十五元，予以侵占部分（即原判決附表一（Ａ）第一欄部分），其時間似在上開確定
判決宣示以前，與該案件是否有實質上或裁判上一罪之關係，而為其效力所及，自非
無疑。原審未遑調卷查明，即遽認該部分與本件起訴之部分有連續犯之裁判上一罪關
係，併予審理，自有可議。上訴意旨執此指摘原判決不當，為有理由，應認有撤銷發
回更審之原因。至於原判決認定與此有連續犯關係之其他部分，及上訴人另涉嫌侵占
爵昇國際開發有限公司貨款，經檢察官移送原審併辦部分，基於審判不可分原則，應
併發回。又本件雖屬刑事訴訟法第三百七十六條第三款所列之案件，惟於八十四年十
月二十日修正刑事訴訟法施行前，原係得上訴於第三審之案件，且已繫屬於法院，依
刑事訴訟法施行法第五條第一項規定，仍應依施行前之法定程序終結之，附此說明。
據上論結，應依刑事訴訟法第三百九十七條、第四百零一條，判決如主文。
中      華      民      國    八十八    年      六      月      十      日
                              最高法院刑事第十一庭
                                  審判長法官  陳  炳  煌
                                        法官  陳  正  庸
                                        法官  陳  世  雄
                                        法官  陳  東  誥
                                        法官  黃  正  興
      右正本證明與原本無異
                                              書  記  官
中      華      民      國    八十八    年      六      月     十五     日
